臺灣臺南地方法院刑事判決　　　　　　　　　　　　　九十一年度訴字第一六四號
　　公　訴　人　臺灣臺南地方法院檢察署檢察官
　　被　　　告　甲○○
　　選任辯護人　鄭和傑
　　　　　　　　蘇新竹
　　　　　　　　謝依良
右列被告因偽證案件，經檢察官提起公訴（九十年度偵字第九二五號），本院判決如
左：
    主      文
甲○○證人，於執行審判職務之公署審判時及於檢察官偵查時，於案情有重要關係之
事項，供前具結，而為虛偽陳述，處有期徒刑陸月。
    事      實
一、甲○○係旭星光學股份有限公司（下稱「旭星公司」）之董事長，緣甲○○與乙○○平日即有生意上之往來，乙○○於民國（下同）八十七年七月間，偽刻旭星
    公司之印章，蓋於以其妻張香蓉為發票人，票載發票日、票面金額均如附表所示
    支票十二紙之背書處，並持以向曾紅桃、陳俐俐、許月秋、曾美惠、陳力萁及丙○○等人行使，惟嗣後因如附表所示編號第十一、第十二之二紙支票，屆期提示
    均不獲付款，經丙○○向臺灣臺南地方法院檢察署就上情提出告訴，嗣經臺灣臺
    南地方法院檢察署檢察官偵查終結，以八十八年度偵字第八八零二號案件提起公
    訴，由本院以八十九年度訴字第一二八二號案件審理。甲○○明知其從未為乙○○在支票背書，竟於八十八年八月五日下午五時十分，在臺灣臺南地方法院檢察
    署檢察官偵查時具結後證稱：「（卷附之二張支票是否你們公司背書？）是我蓋
    的」、「我叫乙○○去刻章來，由我親自蓋的，雖然由旭星出名，但還是由我負
    責，所以告訴人所說洪太太並不曉得這件事，但我只蓋了二張支票的背書」云云
    ；復於八十九年十二月二十六日上午十一時許，在本院審判時，亦結證稱：「有
    ，我幫他背書二張。我是用光學股份有限公司名義幫他背書，旭星我是掛名董事
    長，我沒有處理旭星的事情，我本身經營旭明公司，我幫他背書，我旭明公司的
    票已被拒絕往來。如果以旭明公司名義背書，沒有人會收。所以我要被告乙○○
    去刻一個旭星公司的印章來，由我幫他背書。我總共幫他背書二張」云云，顯對
    於該案情有重要關係之事項為虛偽陳述。
二、案經丙○○告發由臺灣臺南地方法院檢察署檢察官偵查起訴。
    理      由
一、訊據被告甲○○於本院審理時矢口否認有何偽證犯行，辯稱：「乙○○拿去我辦
    公室叫我蓋的。他是早上來請我背書，我請他去刻印章，他當天中午就刻好拿印
    章來，因為我跟他有生意往來，我才看在雙方交情上背書，不是向我借錢的，印
    章用完後，放在我公司，我事實上沒有偽證，乙○○拿票找我票貼，我沒有錢，
    但沒有在旭星公司上班旭星公司財務狀況較好比較不會跳票但旭明公司財務不好
    是拒絕往來戶，他叫我用旭星公司替他背書，我就叫他就去刻印章」云云。經查
    ：
（一）被告甲○○在臺灣臺南地方法院檢察署檢察官偵查時具結後證稱：「（卷附之
      二張支票是否你們公司背書？）是我蓋的」、「我叫乙○○去刻章來，由我親
      自蓋的，雖然由旭星出名，但還是由我負責，所以告訴人所說洪太太並不曉得
      這件事，但我只蓋了二張支票的背書」云云；復於八十九年十二月二十六日上
      午十一時許，在本院審判時，亦結證稱：「有，我幫他背書二張。我是用光學
      股份有限公司名義幫他背書，旭星我是掛名董事長，我沒有處理旭星的事情，
      我本身經營旭明公司，我幫他背書，我旭明公司的票已被拒絕往來。如果以旭
      明公司名義背書，沒有人會收。所以我要被告乙○○去刻一個旭星公司的印章
      來，由我幫他背書。我總共幫他背書二張」云云，而觀之上開證詞，係攸關乙○○是否因而受有罪判決，足以影響偵查及審判結果，應認係屬案情有重要關
      係之事項，至屬無疑，並有證人結文二紙附卷可稽（見臺灣臺南地方法院檢察
      署八十八年偵字第八八○二號偵查卷第九十一頁、本院八十九年訴字第一二八
      二號卷第四十二頁），合先敘明。
（二）查證人乙○○於本院審理時證稱：「（旭星公司支票被書及刻印章有否經由甲○○同意？）旭星公司的背書是我自己蓋的，我事先未經甲○○同意刻旭星公
      司的印章，沒有經他同意或授權，就把章蓋在支票後面背書，後來怕支票會出
      問題才想去想去找甲○○蓋章背書，當時沒有告訴甲○○，我曾經私自刻旭星
      公司的章在支票後面背書的事。我有和旭星公司做生意往來。我與甲○○與洪
      華秋認識，我認為甲○○是旭星公司的董事長他可以做主，我認為旭明公司經
      營財務及知名度較不好所以才找旭星公司後來我有去找甲○○他就叫我刻旭星
      公司印章，我想我本來就有一個旭星公司的章」、「我在從事鏡片的模具，甲○○是從事鏡片的電鍍。自八十七年止有十年左右，我不記得何時開始使用支
      票。我通常開立三個月至四個月支票給客戶」各等語（見本院九十一年九月二
      十七日審理筆錄），並參諸附表編號一至編號十之支票均有兌現，有萬泰商業
      銀行九十年六月八日（九十）海東字第○四四號函及附件十張支票在卷可參（
      見本院八十九年訴字第一二八二號卷第七十六頁至第八十六頁，該案為被告乙○○被訴偽造文書之案件），而附表編號十一、十二之支票日期分別為八十七
      年九月三十日、八十七年十月三十一日，依此往前三、四個月推算，被告乙○○簽發上開二張支票之時間應為八十七年六月、七月份左右，故參諸編號一至
      編號十之支票均有兌現乙節觀之，被告乙○○於八十七年六月、七月份左右，
      均尚有足夠之資力可資清償票款，則酌以編號十一、十二之支票金額分別為二
      十萬及四十三萬五千元，與編號一至編號十之支票金額相較，差異不大，亦非
      顯然被告乙○○當時所無法支付，則何以被告乙○○獨鍾此二張支票必須由本
      件被告甲○○親自蓋旭星公司之印而背書？顯見係被告乙○○於篆刻旭星公司
      之印章後，再自行於上開支票內背書無訛，亦足證被告乙○○明知上開支票之
      背書人非本件被告甲○○，依票據法之規定，被告甲○○並不負票據責任，復
      因該印章本非旭星公司之印章，旭星公司亦不負支付票面金額之義務，以遂行
      其詐欺之犯行無誤。再酌以八十九年度訴字第一二八二號案件之被告乙○○於
      檢察官偵訊及本院調查中均自承：「印章是旭星公司甲○○拿給我的」、「旭
      星的公司章是甲○○幫我刻的」云云（見臺灣臺南地方法院檢察署八十八年度
      偵字第八八○二號偵查卷第三十六頁、本院八十九年訴字第一二八二號卷八十
      九年十一月二十一日訊問筆錄），惟該案之證人即本件被告甲○○於偵訊及本
      院調查時到庭均結證稱：「（卷附之二張支票是否你們公司背書？）是我蓋的
      」、「我叫乙○○去刻印章來，由我親自蓋的」、「我有背書其中二張」、「
      我要被告去刻一個旭星公司的章來，由我幫他背書二張」云云（詳臺灣臺南地
      方法院檢察署八十八年度偵字第八八○二號偵查卷第八十八頁、第一百二十五
      頁及本院八十九年十二月二十六日訊問筆錄），顯見渠等所言就上開印章係由
      何人篆刻、由何人交由何人蓋印諸節，所言兩歧，均難資憑信至明。再觀卷附
      編號一至編號十之支票（見本院八十九年訴字第一二八二號人第七十七頁至第
      八十六頁），既已先由被告乙○○未經旭星公司之同意而予以偽造並蓋印於支
      票上（詳前述本院九十一年九月二十七日審判筆錄），則何以獨編號十一、十
      二之支票，被告乙○○須刻意再另行找被告甲○○由在支票上蓋印？再參諸被
      告乙○○於本院調查中供稱：「因我經濟狀況不好，所以告訴人丙○○要我找
      人在支票背書」、「丙○○說拿我太太的票，等於是我自己的票，要有別人的
      背書對他比較有保障。之前我是用我公司的票向他調現，我公司有資產，他瞭
      解我的營運狀況，所以未要求別人背書」、「我的金主有三個，丙○○、陳力
      萁」等語（見本院八十九年訴字第一二八二號卷八十九年十一月二十一日及九
      十年一月十六日訊問筆錄），足見被告係因經濟狀況欠佳，以偽造旭星公司背
      書之詐術方法，擔保支票債務及增加自己之票據信用度，始得以順利向曾紅桃
      、陳俐俐、許月秋、曾美惠、陳力萁、丙○○等人借款周轉甚明，亦顯見編號
      一至十二之支票確係被告乙○○自行以旭星公司名義背書，洵屬無疑。故本件
      被告甲○○既自始未曾於系爭支票上以旭星公司名義背書乙節，應堪認定。
（二）證人乙○○於本院審理時另證稱：「我有和旭星公司做生意往來。我與甲○○
      與洪華秋認識，我認為甲○○是旭星公司的董事長他可以做主，我認為旭明公
      司經營財務及知名度較不好，所以才找旭星公司」云云，固與被告甲○○所辯
      ：「旭星公司財物狀況較好，比較不會跳票。但旭明公司財物不好，是拒絕往
      來戶，他叫我用旭星公司替他背書」云云相符，然徵之被告乙○○於簽發編號
      十一、十二之支票時須委請旭星公司背書擔保，以取信持票人乙節觀之（見臺
      灣臺南地方法院檢察署八十八年偵字第八八○二號偵查卷第四十頁），則衡之
      一般債務人為履行其票據上之責任，由他人背書既僅係為求票面金額得以履行
      之擔保，亦即，票據屆期時係用以擔保支付票款予持票人無誤，至由何人擔任
      背書人，僅係為求形式上之擔保，收受支票者實際上並無法查知背書人之經濟
      、資力為何，則本件亦可由被告甲○○自己或其實際經營之旭明公司為背書人
      ，何須刻意以被告甲○○無實際經營權之旭星公司為背書人，並另刻旭星公司
      之印章後，再轉折由被告甲○○蓋於支票上？足見被告甲○○於八十九年度訴
      字第一二八二號案件中以證人之身分證稱：「支票二張是我背書的，是我蓋的
      」、「我有背書其中二張」、「我幫他背書二張，不記得何時之事」云云（見
      臺灣臺南地方法院檢察署八十八年度偵字第八八○二號偵查卷第八十八頁、第
      一百二十五頁及本院八十九年訴字第一二八二號案八十九年十二月二十六日訊
      問筆錄），顯屬虛偽之陳述至明；況衡諸常情，公司印章屬公司重要之物，自
      無任他人篆刻使用之理，殆無疑義。且苟被告甲○○確係因被告乙○○之請求
      而為負擔背書之責任，則更應由被告甲○○在上開二張支票上以自己之名義或
      以其實際經營之旭明公司之名義予以背書，以負擔實際之擔保責任。足見被告
      甲○○證稱係其叫被告乙○○另刻旭星公司之印章後，再由被告甲○○於上開
      二張支票上蓋印云云，即顯與常情相悖，不足採信至明，益徵編號一至編號十
      二之支票，確係均由該案被告乙○○親自蓋印無誤，並無須由被告甲○○僅就
      該二張支票蓋印之理，至為明灼，故被告甲○○於前揭時、地結證後，以證人
      身分證述旭星公司印章係由其委請該案被告乙○○篆刻後，由其蓋印乙節確屬
      虛偽，應堪認定。
（三）另證人丁○○於本院審理時證稱：「（甲○○是否是旭星公司掛名董事長？）
      是的。實際負責人是我先生洪華秋，甲○○並沒有實際參與旭星公司業務，印
      章是我本人保管的」、「（你與甲○○是何關係？）甲○○是旭星公司的股東
      掛名董事長，我先生是股東兼總經理，他與我先生是很久的朋友，因我先生認
      為他年紀大，請他擔任董事長，公司經營眼鏡鏡片業務，我是擔任會計及業務
      ，公司財務皆很正常」等語（見本院、九十一年九月十八日訊問筆錄、九十一
      年九月二十七日審理筆錄），是苟證人甲○○確曾同意以旭星公司名義在系爭
      二紙支票上背書，大可直接以旭星公司原有之公司章背書即可，何需大費周章
      命被告另行篆刻旭星公司印章？況被告甲○○與證人丁○○之配偶洪華秋為結
      拜兄弟乙節，有錄音譯文一紙可考（臺灣臺南地方法院檢察署八十八年偵字第
      八八○二號偵查卷第一○二頁），復經證人丁○○證稱因被告甲○○年紀大，
      始由甲○○擔任董事長乙節無誤，另酌以被告甲○○與洪華秋之交情匪淺，則
      被告甲○○向證人丁○○借旭星公司之印章亦非難事，又何須再捨近求遠，委
      請被告乙○○另刻旭星公司之印章後，再由被告甲○○蓋印於編號十一、十二
      之支票上？益見被告甲○○於前揭時、地所證述之詞顯違常理至明。另於上開
      偽造文書案件中，證人甲○○於檢察官偵訊及本院調查中均堅稱：被告（按指
      乙○○）僅拿二紙支票要伊以旭星公司名義背書等語（詳前開筆錄），嗣經檢
      察官及本院再訊以：「究係在哪二紙支票上以旭星公司名義背書？」，其證稱
      ：「不記得那二張是我蓋的」等語（見本院八十九年訴字第一二八二號卷八十
      九年十二月二十六訊問筆錄），然於支票上背書，需依支票文義負擔保付款之
      責，所負之責任甚重，證人甲○○縱如證人丁○○所證稱係旭星公司之掛名負
      責人等語無誤（見本院九十一年九月十八日訊問筆錄），然被告甲○○既係經
      營旭明公司之業務，依其智識及商場上之經驗，自無不知票面金額、支票張數
      即行背書之理，況苟該案被告乙○○確曾將上開二紙支票由被告甲○○親自蓋
      印，並由被告甲○○委由該案被告乙○○篆刻印章縱屬非虛，則被告甲○○對
      支票金額之記憶應更加深刻，矧於本院審理時竟對印章之形狀係木質、握把是
      圓的、蓋印為正方形、一般字體諸細節記憶明確，然對其所背書之金額為何則
      答以記不清楚云云，顯見被告甲○○上開所辯顯係卸責之詞至明。故被告甲○○所辯既與常情相悖，所言即不值憑信，至為灼然。
（四）另參以該案中之被告乙○○亦自承：我第一次是拿二張支票給他背書，之後的
      八張都是託我公司的吳姓員工拿去找他背書等語（見本院八十九年度訴字第一
      二八二號卷九十年七月十二日訊問筆錄），復經該案中之證人甲○○證稱：「
      被告無委託其他人拿票來背書」、「被告沒有叫員工請我蓋」等語（見本院上
      開卷八十九年十二月二十六日訊問筆錄），復與被告乙○○所稱：伊曾親自拿
      二張支票請甲○○背書，之後其餘八張支票均係由公司員工交證人甲○○云云
      炯異，另觀諸八十九年訴字第一二八二號案件內附表所示之支票，其中被告徐
      添所稱伊親自交由證人甲○○以旭星公司名義背書之支票（即編號十一、十二
      ），其發票日期竟分別係八十七年九月三十日、八十七年十月三十一日，遠在
      附表編號一至十支票之後，故苟被告乙○○欲委請證人甲○○以旭星名義背書
      ，初期理應親自拜訪，事後再行交由公司員工轉交證人甲○○背書，始符一般
      常情，豈有將附表編號一至十所示之支票交由公司員工轉交證人甲○○後，再
      親自登門拜訪，委託證人甲○○以旭星公司名義背書之理？此佐以證人乙○○
      於本案審理時證稱：「（之前在被訴偽造文書案件偵審中訊問筆錄中所言：請
      員工拿支票去旭星公司是否實在？）不實在，這部分是我亂講的」等語（見本
      院九十一年九月二十七日審理筆錄），足見證人乙○○於八十九年訴字第一二
      八二號案件中之上開所言均不值採信至明，再衡以證人乙○○於本院八十九年
      訴字第一二八二號案件中係為被告之地位乙情，復酌以其前後所供述之情節不
      惟與常理相悖，且均顯然矛盾諸節觀之，難認證人乙○○於本院所證述之詞，
      得資為本件被告甲○○有利之認定，附此敘明。
（五）綜上各情相互以參，足見被告甲○○明知其從未為乙○○在支票背書，竟在執
      行審判職務之本院審判時及於臺灣臺南地方法院檢察署檢察官偵查時，證述虛
      偽不實之事項，而上開證詞，復攸關乙○○是否因而受有罪判決，足以影響偵
      查及審判結果，應認係屬案情有重要關係之事項無訛，此外，復有臺灣臺南地
      方法院檢察署八十八年度偵字第八八○二號案件偵查卷宗、本院八十九年度訴
      字第一二八二號案件刑事卷宗在卷可考，是被告上開所辯，顯係臨訴飾卸之詞
      ，不足採信，本件事證明確，被告犯行堪以認定。
二、核被告所為，係犯刑法第一百六十八條之偽證罪。被告於臺灣臺南地方法院檢察
    署及本院分別為該虛偽陳述，然僅侵害一個國家審判權之法益，為單純一罪。爰
    審酌被告犯罪之動機、目的係為脫免他人受刑罰之制裁、手段非輕、於他人刑事
    審判案件中，故為不實之證詞，有陷裁判於錯誤之危險，並影響國家司法裁判之
    公正性與案件之裁判結果，且犯罪後態度欠佳等一切情狀，量處如主文所示之刑
    ，以資警懲。
據上論斷，應依刑事訴訟法第二百九十九條第一項前段，刑法第一百六十八條，判決
如主文。
本案經檢察官高峰祈到庭執行職務
中      華      民      國      九十一      年      十      月  十一    日
                                  臺灣臺南地方法院刑事第七庭
                                      審判長法官  黃光進
                                            法官  陳金虎
                                            法官  黃翰義
右正本證明與原本無異。
如不服本判決，應於判決送達後十日內，向本院提出上訴狀（應附繕本）。
                                          書記官  鍾錦祥
中      華      民      國      九十一      年      十      月   十一   日
附錄本案論罪科刑法條全文
刑法第一百六十八條
於執行審判職務之公署審判時或於檢察官偵查時，證人、鑑定人、通譯於案情有重要
關係之事項，供前或供後具結，而為虛偽陳述者，處七年以下有期徒刑。
附表：
┌──┬────┬─────┬─────┬───┬─────┬─────┐
│編號│ 發票日 │ 票據金額 │ 票據號碼 │發票人│ 付款銀行 │ 領 款 人 │
├──┼────┼─────┼─────┼───┼─────┼─────┤
│ 一 │87.7.13 │396800元  │805277    │張香蓉│第四信用合│曾紅桃    │
│    │        │          │          │      │作社      │（已兌現）│
├──┼────┼─────┼─────┼───┼─────┼─────┤
│ 二 │87.7.13 │43600元   │805285    │張香蓉│第四信用合│陳力萁    │
│    │        │          │          │      │作社      │（已兌現）│
├──┼────┼─────┼─────┼───┼─────┼─────┤
│ 三 │87.7.15 │430500元  │805288    │張香蓉│第四信用合│陳俐俐    │
│    │        │          │          │      │作社      │（已兌現）│
├──┼────┼─────┼─────┼───┼─────┼─────┤
│ 四 │87.7.25 │433000元  │805279    │張香蓉│第四信用合│曾紅桃    │
│    │        │          │          │      │作社      │（已兌現）│
├──┼────┼─────┼─────┼───┼─────┼─────┤
│ 五 │87.7.31 │420000元  │805278    │張香蓉│第四信用合│曾紅桃    │
│  │        │          │          │      │作社      │（已兌現）│
├──┼────┼─────┼─────┼───┼─────┼─────┤
│ 六 │87.7.31 │453000元  │805293    │張香蓉│第四信用合│許月秋    │
│    │        │          │          │      │作社      │（已兌現）│
├──┼────┼─────┼─────┼───┼─────┼─────┤
│ 七 │87.8.11 │396000元  │805282    │張香蓉│第四信用合│曾紅桃    │
│    │        │          │          │      │作社      │（已兌現）│
├──┼────┼─────┼─────┼───┼─────┼─────┤
│ 八 │87.8.13 │420000元  │805283    │張香蓉│第四信用合│曾美惠    │
│    │        │          │          │      │作社      │（已兌現）│
├──┼────┼─────┼─────┼───┼─────┼─────┤
│ 九 │87.8.15 │180000元  │805284    │張香蓉│第四信用合│曾美惠    │
│    │        │          │          │      │作社      │（已兌現）│
├──┼────┼─────┼─────┼───┼─────┼─────┤
│ 十 │87.8.25 │278000元  │805291    │張香蓉│第四信用合│曾紅桃    │
│    │        │          │          │      │作社      │（已兌現）│
├──┼────┼─────┼─────┼───┼─────┼─────┤
│十一│87.9.30 │200000元  │805299    │張香蓉│第四信用合│丙○○    │
│    │        │          │          │      │作社      │（未兌現）│
├──┼────┼─────┼─────┼───┼─────┼─────┤
│十二│87.10.31│435000元  │ＢＦ000445│張香蓉│萬泰商業銀│丙○○    │
│    │        │          │1         │      │行        │（未兌現）│
└──┴────┴─────┴─────┴───┴─────┴─────┘
